臺灣板橋地方法院刑事判決　　　　　　　　　　　　　九十年度簡上字第二六六號
　　公　訴　人　臺灣板橋地方法院檢察署檢察官
　　上　訴　人
　　即　被　告　甲○○
右列上訴人即被告因偽造文書案件，不服本院九十年度板簡字第四五０號，中華民國
九十年八月二十二日第一審判決（聲請簡易判決處刑案號：臺灣板橋地方法院檢察署
九十年度偵字第七三九號），提起上訴，本院管轄之合議庭判決如左：
    主  文
原判決撤銷。
甲○○無罪。
    理  由
一、本件聲請簡易判決處刑意旨略以：被告甲○○於民國八十九年十一月中旬，在臺
    北縣板橋市○○路三七二巷一號拾獲以李發展為名義之偽造營業小客車駕駛人執
    業登記證一張後，竟將該偽造營業小客車駕駛人執業登記證置於所駕駛之營業小
    客車前擋風玻璃後，供其駕駛營業小客車之用，嗣於八十九年十二月六日，甲○
    ○駕駛營業小客車行經臺北縣中和市○○路與漢民路口時，為警攔檢查獲，並扣
    得上開偽造營業小客車駕駛人執業登記證一張，因認被告涉有刑法第二百十六條
    行使第二百十二條之偽造特種文書罪嫌云云。
二、公訴人認被告涉有刑法第二百十六條行使第二百十二條之偽造特種文書罪嫌，無
    非係以右揭事實業據被告於警訊時坦承不諱，復有扣案之偽造營業小客車駕駛人
    執業登記證一張在卷可資佐證為其論據。
三、按犯罪事實，應依證據認定之，無證據不得推定其犯罪事實；不能證明被告犯罪
    者，應諭知無罪之判決，刑事訴訟法第一百五十四條及第三百零一條第一項分別
    定有明文。次按事實之認定，應憑證據，如未能發現相當證據，或證據不足以證
    明，自不能以推測或擬制之方法為裁判基礎；認定犯罪事實所憑之證據，雖不以
    直接證據為限，間接證據亦包括在內，然無論直接或間接證據，其為訴訟上之證
    明，須於通常一般之人均不致於有所懷疑，而得確信其為真實之程度者，始得據
    之為有罪之認定，倘其證明尚未達到此一程度，而有合理之懷疑存在時，即無從
    為有罪之認定，最高法院四十年臺上字第八六號及七十六年臺上字第四九八六號
    判例分別著有明文。
四、訊據被告堅決否認有前揭公訴人所指之犯行，辯稱：上開營業小客車駕駛人執業
    登記證係伊在汽車保養場外面零件堆放處檢到，因該登記證係彩色影印本，伊認
    為係人家棄置不要的，且伊不知道係偽造的，伊因開計程車沒有登記證可用，就
    將之置於計程車上使用等語。
五、經查，卷附扣案之上開營業小客車駕駛人執業登記證一張係彩色影印本，登記證
    號：一五０一九四，乃案外人李發展於八十六年五月二十六日向臺北市政府警察
    局所領取，嗣該登記證於八十七年十二月十五日因遺失而經李發展向臺北市政府
    警察局申報後，另行取得該局所補發登記證號：二０七七五一之營業小客車駕駛
    人執業登記證，復因李發展於八十九年未依規定參加年度查驗，而經臺北市政府
    警察局逕行註銷在案等情，業經本院依職權向臺北市政府警察局交通警察大隊函
    查屬實，有臺北市政府警察局交通警察大隊九十年十一月二十一日北市警交大五
    字第九０六八八０一七００號函及所附之相關資料附卷可稽；而本件被告甲○○
    係於八十九年十一月中旬，在臺北縣板橋市○○路三七二巷一號案外人張其松所
    經營之汽車保養場外面零件堆放處拾獲上開營業小客車駕駛人執業登記證（彩色
    影印本），並持之置於其所駕駛之營業小客車前擋風玻璃後，供其駕駛營業小客
    車之用之事實，亦據被告迭於警訊時及本院審理時供承不諱，並有該登記證（彩
    色影印本）扣案可佐，顯見被告於拾獲該登記證（彩色影印本）時，該登記證之
    原本早因遺失而經李發展另行申請補發新登記證使用，至於被告所拾獲之該登記
    證（彩色影印本）究係何人所影印？係他人所遺失之物？或係他人所丟棄之物？
    而證人李發展經本院依法傳拘未到，復遍查均無證據足資證明。再查，上開營業
    小客車駕駛人執業登記證（彩色影印本）經本院依職權與上開臺北市政府警察局
    交通警察大隊函及所附之相關資料仔細核對結果，其上之李發展照片及登載內容
    均未發現任何變造之跡象，且於李發展照片處亦可見曾蓋有鋼印之痕跡，其外觀
    形式上亦與合法之營業小客車駕駛人執業登記證相符，故就一般客觀情形而言，
    該登記證在欠缺任何證據足以證明其係偽造或變造之情況下，殊難認定拾獲之人
    對該登記證會有任何偽造或變造之認識至明。矧本件扣案之上開營業小客車駕駛
    人執業登記證（彩色影印本）並非在臺北縣板橋市○○路三七二巷一號經營汽車
    保養場之案外人張其松所有，可能係廢棄車輛車主所遺留下來等情，業據證人張
    其松於警訊時證述在卷，則在不能證明該登記證（彩色影印本）係偽造或變造及
    不能證明該登記證（彩色影印本）係他人所遺失之物之情況下，自難僅憑被告拾
    獲該登記證（彩色影印本）並持之使用之事實，即認被告有刑法第二百十六條行
    使第二百十二條偽造特種文書或第三百三十七條侵占遺失或脫離物之犯行，此外
    ，本院復查無其他積極之證據，足以證明被告有公訴人所指之犯行。是被告否認
    本件犯行所為之上開辯解，應可採信。揆諸前揭法條及判例意旨，不能證明被告
    犯罪，自應諭知無罪之判決。原審未查，遽為有罪之判決，被告執此上訴，指摘
    原判決不當，非無理由，應將原判決撤銷，改諭知被告無罪之判決。
六、另按第一審法院依被告在偵查中之自白或其他現存證據，已足以認定犯罪者，得
    因檢察官之聲請，不經通常審判程序，逕以簡易判決處刑。但必要時，應於處刑
    前訊問被告。前項案件檢察官依通常程序起訴。經法院訊問被告，認應宜以簡易
    判決處刑者，得不經通常程序，逕以簡易判決處刑。依前二項判決所科之刑以宣
    告緩刑、得易科罰金之有期徒刑及拘役或罰金為限。檢察官聲請以簡易判決處刑
    之案件，經法院認為有第四百五十一條之一第四項但書第三款所列之認為應為無
    罪、免訴、不受理或管轄錯誤判決之諭知者，應適用通常程序審判之。刑事訴訟
    法第四百四十九條、第四百五十二條定有明文。本件原審未查被告應諭知無罪判
    決，致未適用通常程序審理，而誤用簡易判決處刑，其所踐行之簡易處刑程序違
    背法令，抵觸憲法第八條第一項揭示「非由法院依法定程序不得審問處罰」之正
    當法律程序原則，並有損及被告依憲法第十六條所保障之訴訟權，其簡易處刑程
    序存有瑕疵，為保障當事人之審級利益，本院合議庭依通常訴訟程序審判後，撤
    銷原審判決，自為第一審判決，合此說明。
據上論斷，應依刑事訴訟法第四百五十五條之一第一項、第三項、第三百六十九條第
一項前段、第三百六十四條、第三百零一條第一項，判決如主文。
本案經檢察官陳伯厚到庭執行職務。
中    華    民    國      九十一      年       三       月    二十二    日
                                    臺灣板橋地方法院刑事第一庭
                                        審判長  法  官  李  行  一
                                                法  官  毛  崑  山
                                                法  官  楊  千  儀
右正本證明與原本無異。
如不服本判決，應於送達後十日內，向本院提出上訴狀（明上訴理由）。
                        書記官  吳  河  東
中    華    民    國      九十一      年       三       月    二十六    日
